【裁判字號】    98,重訴,52
【裁判日期】    990125
【裁判案由】    違反銀行法
【裁判全文】
臺灣高雄地方法院刑事判決              98年度重訴字第52號
公  訴  人  臺灣高雄地方法院檢察署檢察官
被      告  乙○○
選任辯護人  林鴻駿律師
被      告  丁○○
選任辯護人  王建宏律師
上列被告因違反銀行法案件，經檢察官提起公訴（98年度偵字第
11345 號），本院判決如下：
    主  文
乙○○共同犯銀行法第一百二十五條第一項前段之非法經營銀行
業務罪，處有期徒刑貳年。
丁○○共同犯銀行法第一百二十五條第一項前段之非法經營銀行
業務罪，處有期徒刑壹年捌月，緩刑參年，緩刑期間付保護管束
，並應向公庫支付新臺幣拾伍萬元。
    事  實
一、乙○○、丁○○及王保成（另經臺灣高雄地方法院檢察署檢
    察官通緝中）均明知自身非銀行業者，依法不得辦理國內外
    匯兌業務，詎渠等竟共同基於違法辦理國內外匯兌業務之犯
    意，自民國95年10月23日起至96年10月16日止，由丁○○以
    每月新臺幣（下同）1 萬元之代價，提供其在高雄銀行旗津
    分行申設之000000000000號帳戶（下稱高雄銀行帳戶），作
    為收付客戶匯兌款項之用，為臺灣地區與大陸地區需要使用
    或兌換人民幣、新臺幣之不特定人辦理匯兌，而違法經營地
    下匯兌業務。其方式為：(一)乙○○及王保成接受臺灣地區客
    戶王伯熹等人委託匯款至大陸地區時，渠等即指示客戶依當
    日匯率並加收金額不等之匯差作為手續費後，在臺灣地區將
    錢存入丁○○上開高雄銀行帳戶，再由乙○○及王保成在大
    陸地區將等值之人民幣款項匯至該客戶指定之大陸地區金融
    機構帳戶或交付予指定之大陸地區客戶。(二)乙○○及王保成
    接受大陸地區客戶杜學鏞等人委託匯款至臺灣地區時，則依
    當日匯率並加收金額不等之手續費，於收取該客戶欲匯之款
    項後，即指示丁○○自上開高雄銀行帳戶內，將等值之新臺
    幣款項匯至該客戶指定之臺灣地區金融機構帳戶，以沖銷臺
    灣地區客戶原本要向大陸地區客戶收取之款項。渠等以上開
    方式經營地下匯兌業務，累計匯出及匯入金額各5 億1164萬
    314 元及5 億1340萬329 元（起訴書誤載為5 億1340萬2283
    元），總計匯兌金額達10億2504萬643 元。
二、案經法務部調查局屏東縣調查站移送臺灣高雄地方法院檢察
    署檢察官偵查起訴。
    理  由
壹、證據能力部分：
一、被告乙○○於警詢中自白之證據能力：
    按被告之自白，非出於強暴、脅迫、利誘、詐欺、疲勞訊問
    、違法羈押或其他不正之方法，且與事實相符者，得為證據
    ，刑事訴訟法第156 條第1 項定有明文。查本件被告乙○○
    雖於偵查及本院審理時均否認有違反銀行法之犯行，然其於
    97年10月15日接受法務部調查局屏東縣調查站（下稱屏東縣
    調站）詢問時，已自白有上開犯行，復經本院傳訊屏東縣調
    查站人員丙○○、甲○○到庭作證，適以擔保詢問過程之合
    法正當，被告乙○○於本院審理時亦未陳稱製作調查筆錄時
    受有強暴、脅迫或其他不正之方法取供，堪信其於警詢中所
    為之自白應係出於任意性，且自白之內容與事實相符（詳後
    述），自應認有證據能力。
二、證人即共同被告丁○○97年10月15日於警詢中所為之陳述之
    證據能力：
    按被告以外之人於檢察事務官、司法警察官或司法警察調查
    中所為之陳述，與審判中不符時，其先前之陳述具有較可信
    之特別情況，且為證明犯罪事實存否所必要者，得為證據，
    刑事訴訟法第159 條之2 定有明文。所謂「具有可信之特別
    情況」係屬證據能力之要件，法院應比較其前後陳述時之外
    在環境及情況，以判斷何者較為可信，例如陳述時有無其他
    訴訟關係人在場，陳述時之心理狀況有無受強暴、脅迫、詐
    欺、利誘等外力之干擾（法院辦理刑事訴訟案件應行注意事
    項第90條參照）。本件證人丁○○於97年10月15日在屏東縣
    調站接受調查時，證稱伊係受乙○○僱用，伊提供高雄銀行
    帳戶協助乙○○客戶國內外匯款之用等語（見縣調卷第76頁
    ），惟其後於本院審理時，改證稱：伊於97年10月15日在屏
    東縣調站所述均為伊舅舅王保成叫伊那樣講的等語（見本院
    卷第56頁），核與其於97年10月15日在屏東縣調站時所證有
    所不符，本院審酌證人丁○○於本院審理時證稱：伊約於96
    年年底上開高雄銀行帳戶凍結後，桃園縣警察局找伊去作筆
    錄，王保成就找乙○○帶伊去桃園縣警察局作筆錄，伊當時
    所說的與97年10月15日在屏東縣調站所述內容一樣；97年10
    月15日伊到屏東縣調站作筆錄，是因為伊有收到屏東縣調站
    的通知，上面記載違反銀行法，伊打電話給王保成，王保成
    找乙○○過來找伊，說乙○○要幫伊處理；當時伊製作筆錄
    的精神狀況很好等語（見本院卷第56、57頁），且未抗辯當
    時有非出於自由意志之供述，核與被告乙○○同日於屏東縣
    調站接受調查所為之供述內容相符，足徵證人丁○○97年10
    月15日係自行前往屏東縣調站接受調查，並於製作筆錄前夕
    已聯絡王保成，由王保成找乙○○陪同其前往製作筆錄，故
    其當日在屏東縣調站所為之陳述，應係出於自由意志所為，
    且距離案發時間較近，記憶自較深刻，認其97年10月15日在
    屏東縣調站所證具有可信之特別情況，且為認定被告乙○○
    犯罪事實所必要，依刑事訴訟法第159 條之2 之規定，自有
    證據能力。
三、按被告以外之人於審判外之陳述，雖不符刑事訴訟法第159
    條之1 至之4 之規定，然經當事人於審判程序同意作為證據
    ，法院審酌該言詞陳述或書面陳述作成時之情況，認為適當
    者，亦得為證據。又當事人、代理人或辯護人於法院調查證
    據時，知有第159 條第1 項不得為證據之情形，而未於言詞
    辯論終結前聲明異議者，視為有前項之同意，同法第159 條
    之5 亦有明文。查本案所引用之其餘證據資料（詳後引證據
    ），其中各項言詞或書面傳聞證據部分，縱無刑事訴訟法第
    159 條之1 至第159 條之4 或其他規定之傳聞證據例外情形
    ，亦業經本院審理時予以提示並告以要旨，且各經檢察官、
    被告丁○○、乙○○及渠等辯護人表示意見，當事人已知上
    述證據乃屬傳聞證據，或明示同意作為本案之證據使用，或
    未於言詞辯論終結前對該等證據聲明異議，本院審酌上開證
    據作成時之情況，並無違法取證或其他瑕疵，認為以之作為
    證據為適當，應具有證據能力。
貳、實體部分：
一、上開事實，業據被告丁○○於本院審理中坦承不諱（見本院
    卷第26頁），且經證人杜學鏞、郭雪惠、施美惠、李正賢、
    陳煒民、王伯熹、陳金旺、彭瑛琪、呂璧池、呂何素娥、黃
    玉珠、宋桂芬、紀哲文於調查局詢問中；證人杜學鏞、郭雪
    惠、施美惠、李正賢、陳煒民、陳金旺、呂璧池、呂何素娥
    、黃玉珠、宋桂芬、紀哲文於偵查中分別證述明確（見縣調
    卷第1 ～3 、9 ～14、16～18、21～28、32～33、36～37、
    40～41、43～45、47～49、54～56頁，偵卷第23～26頁）。
    並有被告丁○○所有之高雄銀行旗津分行000000000000帳戶
    之開戶資料、95年10月23日至96年6 月8 日、96年6 月11日
    至96年10月16日交易明細統計表、存款對帳單、交易查詢清
    單及高雄銀行96年6 月6 日存摺存款客戶資料查詢單、郭雪
    惠所有之合庫延平分行帳戶交易明細表、紀哲文所有之新光
    銀行帳戶交易明細表、施美惠所有之台中銀行溪湖分行帳戶
    交易明細表、杜學鏞所有之永豐銀行帳戶存摺存款往來明細
    查詢一覽表、李正賢所有之彰化銀行西松分行帳戶存摺存款
    帳戶資料查詢明細表、陳金旺所有之兆豐銀行沙鹿分行帳戶
    客戶歷史檔交易明細查詢表、寶旺纖維深圳有限公司送貨單
    、彭瑛琪所有之三信銀行西屯分行帳戶客戶帳卡明細單、呂
    璧池所有之新光銀行九如簡易型分行帳戶存款帳戶存提交易
    明細查詢表、呂何素娥所有之新光銀行九如簡易型分行帳戶
    存款帳戶存提交易明細查詢表、黃玉珠所有之合作金庫銀行
    帳戶各類存款分戶交易明細表、宋桂芬所有之兆豐國際商業
    銀行高加分行帳戶開戶資料及客戶歷史檔交易明細查詢表、
    宋桂芬所有之兆豐國際商業銀行高加分行帳戶存摺影本在卷
    可稽（見縣調卷第5 ～8 、11、15、19、30、31、35、38、
    42、46、50～53、60～74、96～170 頁）。被告丁○○之自
    白既有上開卷證可佐，足認應與事實相符，自堪採信。
二、訊據被告乙○○固坦認有受王保成之託回國處理被告丁○○
    上開高雄銀行帳戶遭凍結事宜，且曾於警詢中承認有以被告
    丁○○上開高雄銀行帳戶作為經營地下匯兌所用等語（見縣
    調卷第58頁），然嗣後改口否認有上揭違反銀行法之犯行，
    並辯稱：當時是王保成委託伊回來幫他解釋匯兌的事情，伊
    不知道會觸犯到銀行法；匯款人到現在都沒有跟伊聯絡過，
    只有跟王保成聯絡云云（見本院卷第26、33頁）。被告乙○○辯護人則為其辯護稱：被告乙○○最初於97年10月15日至
    調查局協助調查，實係受友人王保成要求，回台說明王保成
    從事人民幣匯兌之狀況，本以為說明匯款流程並未涉及不法
    ，嗣經深入瞭解始知該行為會違反銀行法，遂於偵訊時將實
    情說出，實際上被告乙○○並無從事人民幣匯兌之行為等語
    。然查：
（一）被告乙○○於74年間國中畢業即有工作經驗，並於90年間
      赴大陸經商迄今，工作經驗及社會閱歷甚為豐富，理應知
      悉無任意為人頂罪之道理，倘非其所為之事，即應予以否
      認，而非將罪責包攬在己身上，以陷自己受有刑責追訴之
      危險中，然卻於警詢中供稱：在友人之建議下，請友人之
      姪女丁○○提供高雄銀行帳戶，供作客戶處理匯款之用；
      伊在大陸大陸經商多年，有些朋友或客戶若有匯款需求，
      會先聯繫伊，伊再請客戶透過臺灣的親友先匯款至丁○○
      上開高雄銀行的帳戶內，經伊向丁○○確認匯入款項無誤
      後，會在大陸地區中國農業銀行中山分理處，以大陸人頭
      戶的帳戶直接出帳給大陸往來之臺灣客戶，至於匯款之匯
      率係按臺灣當日中央銀行之匯率作為計算標準，並加收金
      額不等之匯差作為匯款的手續費等語（見縣調卷第58頁）
      ，已清楚陳述其所為之犯行，並主動針對經營地下匯兌之
      過程、匯率及所收取之手續費予以說明；再證人即詢問筆
      錄之調查員丙○○於本院審理時證稱：97年10月15日伊是
      以違反地下通匯請教丁○○、乙○○相關問題，當時只針
      對涉及地下通匯做瞭解，並有告知3 項權利；伊是先製作
      丁○○的筆錄，調查筆錄之記載，都是根據乙○○回答的
      內容所記等語（見本院重訴字卷第136 ～138 頁），倘非
      被告乙○○真有參與經營，豈能於證人丙○○問及協助客
      戶處理匯款之情形此一問題時，加以陳述上開匯款經過及
      手續費等內容？況被告丁○○於該日警詢中並無就有關匯
      款過程及手續費等事項為陳述，僅稱係將上開高雄銀行帳
      戶提供被告乙○○處理客戶匯款作業，其餘均不清楚等語
      （見縣調卷第75、76頁），益徵被告乙○○因知悉匯款過
      程、匯率及所收取之手續費等事實而主動告知。另證人即
      調查員甲○○於本院審理時證稱：伊有於97年10月9 日寄
      發通知書給乙○○，97年10月15日前1 、2 天也有打電話
      給乙○○，有問他15日可否到屏東縣調查站作說明，他說
      可以：當天有告訴人丁○○要到12點多才會結束，如果要
      請律師這段時間可以請律師等語（見本院重訴字卷第163
      、164 頁），亦徵被告乙○○於97年10月15日製作調查筆
      錄之前，已知悉當日要以違反銀行法之犯罪嫌疑人身分接
      受調查，果非真有參與犯罪，於調查中即應說明，而非陷
      自己於受追訴之風險中，況且被告乙○○均未曾爭執其於
      警詢中曾受有強暴、脅迫或其他不正之方法取供，足見其
      於警詢中之陳述應係出於自由意志所為，是認被告乙○○
      於警詢中之自白係出於任意性，堪可採信。
（二）證人丁○○於97年10月15日屏東縣調站中證稱：高雄銀行
      旗津分行000000000000號帳戶是伊所申設的，於95年10月
      間，因伊舅舅與乙○○熟識，乙○○要伊提供伊上開高雄
      銀行帳戶協助乙○○處理客戶匯款作業之用；伊協助乙○○處理相關客戶匯款事宜，每月可獲取報酬1 萬元等語（
      見縣調卷第76、77頁），已證述被告乙○○對於其提供上
      開高雄銀行帳戶從事地下匯兌一事知情。
（三）證人丁○○嗣於本院審理中改口證稱：伊係將上開高雄銀
      行帳戶提供與伊舅舅王保成使用，自95年10月到96年10月
      指示伊匯款的人是王保成，期間乙○○並無以電話與伊聯
      絡；於95年10月份伊提供上開高雄銀行帳戶時沒有見過乙○○，大約是在96年12月間第1 次看過他，因為伊高雄銀
      行帳戶被凍結，桃園縣警察局找伊去作筆錄，伊打電話給
      王保成，王保成只單純的說會找人來處理，後來乙○○就
      到伊住處，說是王保成叫他來處理事情的，並帶伊去桃園
      作筆錄；伊也不知道為何王保成要聯絡乙○○來幫伊處理
      ，他們應該是朋友關係；伊與乙○○一起去桃園縣警察局
      作筆錄前，乙○○知道是因為帳戶被凍結的事，所以去之
      前伊等已經討論好要怎麼說了；伊在桃園縣警察局作筆錄
      時，說伊是被乙○○僱用的，乙○○叫伊去匯款的，1 個
      月1 萬元僱用伊；伊有收到屏東縣調站的通知，上面是寫
      違反銀行法，伊打電話跟伊舅舅講，他說乙○○要幫伊處
      理；伊於97年10月27日在屏東縣調站所述與97年10月15日
      不一樣，因為都是伊舅舅叫伊講的，伊不知道為什麼，伊
      舅舅叫伊怎麼做伊就怎麼做；97年10月15日筆錄做完隔幾
      天，因為人家說這很嚴重，乙○○就帶伊去找律師，伊本
      來有意思要去找律師，因為王保成說他會幫伊處理，然後
      找乙○○幫伊處理等語（見本院卷第51、52、55～57、59
      ～65頁）。證人丁○○雖於本院審理時證稱其所為一切均
      係由王保成予以指示，被告乙○○亦係由王保成告知前來
      為其處理高雄帳戶遭凍結事宜之人，因證人丁○○與王保
      成為姪舅關係，基於長幼關係及信賴關係，遂全由王保成
      與被告丁○○聯繫，被告丁○○並聽從王保成所為之指示
      ，而無事事細究詳情，亦有可能，是被告丁○○對於王保
      成在大陸地區與何人共同經營地下匯兌業務等情，應不甚
      清楚。再者，被告丁○○所提供之上開高雄銀行帳戶，帳
      戶內有多筆款項進出，進出金額總計高達10億餘元，倘非
      對該帳戶之使用目的知情之人，見該帳戶款項進出頻繁且
      金額龐大，難免因此另有所圖而節外生枝，豈不徒增無謂
      之困擾？準此，王保成所委託回國為被告丁○○處理帳戶
      問題之人，應係對利用上開高雄銀行帳戶從事地下匯兌業
      務乙事知情之人，以確保能妥善處理此事，是證人丁○○
      於本院審理時所為之證述，即難為有利被告乙○○之認定
      。
（四）復參酌桃園縣政府警察局98年12月10日桃警刑字第098010
      1792號函檢附之被告丁○○於96年11月28日在龍潭分局之
      調查筆錄、刑事委任狀等相關資料附卷可憑（見本院卷第
      109 ～132 頁），被告丁○○當日在桃園縣政府警察局龍
      潭分局接受調查時有委託律師到場，且被告丁○○稱該次
      是被告乙○○帶其北上，因為被告乙○○那邊有朋友認識
      律師，不知道事情很嚴重，所以找律師去，是王保成建議
      要找律師的等語（見本院卷第168 頁），益徵被告乙○○
      陪同被告丁○○前去桃園縣警察局接受調查時，已有委任
      律師以保障自身權益之認知；又被告丁○○於96年11月28
      日接受調查之案由為詐欺，而97年10月15日接受調查之案
      由係違反銀行法，所違反之罪刑更重於詐欺，然卻未委任
      律師，且其前已經同一帳戶之事為警通知接受調查，即應
      慮及自己所為是否有觸法之嫌，並有所警覺，如所述情節
      並非事實，即不應再為與96年11月28日相同之陳述，卻仍
      為之，顯見其所述者尚與實情無違。佐以被告乙○○陳稱
      ：伊於94年底在大陸認識王保成，伊在大陸開的餐廳是加
      盟王保成的餐廳等語（見本院卷第84頁），足見被告乙○○與王保成間亦存有一定之依存關係；再被告乙○○亦稱
      ：97年10月15日屏東縣調站沒有通知伊去作筆錄，那次王
      保成跟伊講去跟檢察官講這是伊等正常做生意的錢，請丁○○匯兌，伊帶丁○○去，縣調站就叫伊作筆錄云云（見
      本院卷第84、85頁），與證人甲○○證稱：97年10月15日
      有事先寄送約談通知予被告乙○○，及有以電話與被告乙○○聯絡，乙○○同意該日前往屏東縣調站作說明；當天
      有告訴他丁○○要到12點多才會結束，這段時間如要請律
      師可以請律師等語（見本院卷第163 、164 頁）並不相符
      ，本院審酌證人甲○○已到庭具結作證，且與被告2 人並
      無仇隙，於作證時對於不確定之事項亦答稱不記得，自無
      甘冒偽證罪責而虛偽陳述，是依證人甲○○上開所述，被
      告乙○○於97年10月15日到屏東縣調查站接到調查時，既
      已知悉所為何事，且尚有時間委請律師討論案情，倘非與
      被告丁○○及王保成共同經營地下匯兌業務，豈有主動為
      不利於己之陳述，是被告乙○○所辯應屬事後翻異之詞，
      尚難採信。
（五）證人杜學鏞、王伯熹等人均證稱於96年間，因借貸或生意
      往來，渠等之親友有以地下匯兌方式將借款或資金、貨款
      匯回臺灣渠等之帳戶等情，業據證人杜學鏞等人證述在卷
      如前，然該等證人僅將渠等帳戶提供作為匯款之用，對於
      係對方委託何人或受何人之委託，將借款或資金、貨款等
      款項，自被告丁○○上開高雄銀行帳戶帳戶轉匯至渠等之
      帳戶或在臺灣將款項匯入丁○○上開高雄銀行帳戶，以地
      下匯兌方式將人民幣匯兌為新臺幣或將新臺幣兌換人民幣
      ，並不知情，從而，亦難以證人杜學鏞、王伯熹等人之證
      述因未論及被告乙○○，遽認匯款人均無與被告乙○○接
      觸，而認被告乙○○無涉及地下匯兌業務之行為，且為有
      利被告乙○○之認定。況且，倘若被告乙○○未參與其中
      ，豈知匯款人並無與其接觸，更徵被告乙○○上開所辯顯
      屬事後卸責之詞，委無足採。
（六）按共同實施犯罪行為之人，在合同意思範圍以內，各自分
      擔犯罪行為之一部，相互利用他人之行為，以達其犯罪之
      目的者，即應對於全部所發生之結果負責（最高法院28年
      上字第3110號判例意旨參照），申言之，行為分擔不以每
      一階段均有參與為必要，倘具有相互利用其行為之合同意
      思者，仍應負共同正犯之責。又共同正犯之意思聯絡，原
      不以數人間直接發生者為限，即有間接之聯絡者，亦包括
      在內，且不限於事前有所協議，即僅於行為當時有共同犯
      意之聯絡者，亦屬之（最高法院77年臺上字第2135號判例
      、79年臺上字第1613號判決意旨參照）。查被告丁○○提
      供上開高雄銀行帳戶供王保成、被告乙○○使用，更進而
      提領匯出款項與他人，已參與構成要件行為；被告乙○○
      雖未出面與被告丁○○接洽，而由王保成負責出面接洽，
      然被告乙○○對於共同經營地下匯兌乙事已知情，業如前
      述，並於被告丁○○上開高雄銀行帳戶發生問題時返臺處
      理，堪認被告2 人與王保成間，就上開犯行有犯意之聯絡
      及行為之分擔。
（七）綜上所述，本件事證明確，被告2 人上開犯行已堪認定，
      應予依法論科。
三、按銀行法第29條第1 項規定：「除法律另有規定者外，非銀
    行不得經營收受存款、受話經理信託資金、公眾財產或辦理
    國內外匯兌業務」。所稱「匯兌業務」，係指行為人不經由
    現金之輸送，而藉與在他地之分支機構或特定人間之資金清
    算，經常為其客戶辦理異地間款項之收付，以清理客戶與第
    三人間債權債務關係或完成資金轉移之行為（最高法院92年
    度臺上字第1934號判決意旨參照）。而「國內外匯兌」則係
    謂銀行利用與國內異地或國際間同業相互劃撥款項之方式，
    如電匯、信匯、票匯等，以便利顧客國內異地或國際間交付
    款項之行為，代替現金輸送，了結國際間財政上、金融上及
    商務上所發生之債權債務，收取匯費，並可得無息資金運用
    之一種銀行業務而言。是凡從事異地間寄款、領款之行為，
    無論是否賺有匯差，亦不論於國內或國外為此行為，均符合
    銀行法第29條第1 項之「匯兌業務」規定。本件被告2 人未
    經現金之輸送，將有匯款需求者之資金，以在臺灣地區匯入
    相當數額之新臺幣，後在大陸地區領取等值人民幣；或以在
    臺灣地區領取新臺幣之方式，為不特定人完成資金之移轉，
    即具有將款項由甲地匯往乙地之功能，屬於辦理匯兌業務之
    範圍，應受銀行法第29條第1 項規定之規範自明。
四、被告乙○○、丁○○並非銀行業者而辦理臺灣地區與大陸地
    區間之匯兌業務，惟無事證足認犯罪所得達1 億元以上。核
    渠等所為，均係違反銀行法第29條第1 項規定，應成立同法
    第125 條第1 項前段之非法經營銀行業務罪。被告2 人與王
    保成間，就上開犯行有犯意聯絡及行為分擔，應論以共同正
    犯。按銀行法第29條所謂之業務，係指反覆同種類行為為目
    的之社會活動而言，立法者所制定之犯罪構成要件中，本即
    預定有數個同種類之犯罪行為將反覆實行。本件被告2 人出
    於單一犯意，多次以相同方式，違反銀行法規定而辦理國內
    外匯兌業務，依其犯罪之性質具有反覆、延續之行為特徵，
    應論以集合犯，為實質上一罪。再被告丁○○上開高雄銀行
    帳戶累計匯出及匯入之金額，其中利息部分（417 元、1537
    元）應非辦理匯兌業務而匯入之款項，自應予扣除，公訴人
    認此部分仍屬匯入之款項，尚有誤會，應予更正，附此敘明
    。又銀行法第125 條第1 項前段係最輕本刑3 年以上有期徒
    刑之罪，被告2 人從事臺灣地區與大陸地區間之匯兌業務，
    而違反非銀行不得辦理國內外匯兌業務之規定固無足取，然
    與一般經營地下匯兌業務者相比，乃因兩岸政治情勢特殊以
    致行政上採取經濟管制，致使兩岸缺乏直接通匯之正常管道
    ，無法解決兩岸人民往來日益頻繁所產生之匯兌需求，上開
    地下匯兌管道乃應運而生，確有其不得已之時空背景；且被
    告2 人與王保成共同違反銀行法之規定辦理匯兌，規模並非
    龐大，期間亦未過長，依其惡性與法定刑權衡結果，顯有情
    輕法重，在客觀上足以引起一般同情，即予宣告法定最低度
    刑期，仍嫌過重，被告丁○○之辯護人請求依刑法第59 條
    酌減其刑，自屬有據，爰依上開規定，均酌減其刑。
五、爰審酌被告2 人非法辦理臺灣地區與大陸地區間之匯兌業務
    ，違反政府金融政策，妨害政府對於兩岸金融、經濟秩序之
    管制法紀觀念不彰，衡以被告2 人均未有犯罪科刑紀錄，有
    臺灣高等法院被告前案紀錄表在卷可按（見本院卷第172 、
    173 頁），素行尚佳，被告丁○○坦承犯行，顯有悔意，犯
    後態度良好，因犯罪所得利益約為12萬元，被告乙○○雖未
    能坦承犯行，態度尚可，及被告2 人犯罪動機、目的、手段
    、所生危害等一切情狀，分別量處如主文所示之刑，以資儆
    懲。又被告丁○○未曾因故意犯罪受有期徒刑以上刑之宣告
    ，業如前述，其本身為家庭主婦，無任何工作經驗，因聽從
    王保成之言，一時失慮，致犯本罪，經此偵、審及科刑判決
    之教訓，當能知所警惕，應無再犯之虞，本院認前開所宣告
    之刑，以暫不執行為適當，併予宣告緩刑3 年，並依刑法第
    74條第2 項第4 款、第93條第1 項之規定，諭知緩刑期間付
    保護管束，並向國庫支付15萬元，以啟自新。被告乙○○犯
    後改口否認犯行，足見其對於所涉犯行毫無悔意，自不宜給
    予緩刑。
據上論斷，應依刑事訴訟法第299 條第1 項前段，銀行法第125
條第1 項前段，刑法第11條前段、第28條、第59條、第74條第1
項第1 款、第2 項第4 款、第93條第1 項，判決如主文。
本案經檢察官李怡增到庭執行職務。
中    華    民    國    99    年    1     月    25    日
                  刑事第十六庭  審判長法  官  曾逸誠
                                      法  官  林柏壽
                                      法  官  王靖茹
以上正本證明與原本無異。
如不服本判決，應於判決送達後10日內，向本院提出上訴狀。
中    華    民    國    99    年    1     月    25    日
                                      書記官  陳鈺甯
附錄本案論罪科刑法條：
銀行法第29條第1 項
除法律另有規定者外，非銀行不得經營收受存款、受託經理信託
資金、公眾財產或辦理國內外匯兌業務。
銀行法第125條第1 項前段
違反第29條第1 項規定者，處3 年以上10年以下有期徒刑，得併
科新臺幣1 千萬元以上2 億元以下罰金。

司法院資訊處製作；財團法人民間司法改革基金會備份。
